【裁判字號】    89,上訴,739
【裁判日期】    890712
【裁判案由】    違反槍彈藥刀械管制條例
【裁判全文】
臺灣高等法院高雄分院刑事判決    八十九年度上訴字第七三九號
     上訴人
     即被告     甲○○
    指定辯護人  本院公設辯護人李佩娟
右上訴人因違反槍砲彈藥刀械管制條例案件，不服臺灣高雄地方法院八十八年度訴字
第二二八一號中華民國八十九年五月九日第一審判決（起訴案號：臺灣高雄地方法院
檢察署八十八年度偵字第二四三八八號），提起上訴，本院判決如左：
      主  文
上訴駁回。
      事  實
一、甲○○於民國（下同）八十八年九月間，在高雄市○○路二十二號七樓其租住處
    內，以其所有之老虎鉗、銼刀、砂布等工具，分別將其之前在不詳地點向不詳姓
    名成年男子購得之仿ＣＯＬＴ廠半自動手槍製造之金屬玩具手槍一支，換裝土造
    金屬槍管而製造為具有殺傷力可發射子彈之槍枝（槍枝管制編號：000000
    0000），並同時將於前開時地購得之玩具子彈六顆，以裝填火藥之方式改造
    為可擊發具有殺傷力之直徑約六ＭＭ及十ＭＭ金屬彈頭子彈各三顆，旋將製造完
    成之槍枝、子彈藏放於其屋內天花板。又甲○○另行起意，於八十八年九月十八
    日，在其位於高雄市○○路二十二號七樓其前開租住處內，未經許可，收受由綽
    號「阿噹」之不詳姓名成年男子委託保管之可擊發具有殺傷力制式口徑九ＭＭ子
    彈四顆，亦將之藏放於屋內天花板。嗣於八十八年十月一日下午三時四十五分許
    ，警方至甲○○前址租住處進行搜索時始查獲上情，並扣得甲○○所有、供改造
    槍、彈所用之銼刀二支（如附表編號一）、砂布四張（如附表編號二），及前開
    具有殺傷力可發射子彈之槍枝（槍枝管制編號：0000000000，如附表
    編號三）一支，可擊發具有殺傷力之直徑六ＭＭ及十ＭＭ金屬彈頭子彈各三顆（
    經送鑑業經各試射一顆，分別如附表編號四、五）、及制式口徑九ＭＭ子彈四顆
    （如附表編號六）。
二、案經高雄縣警察局湖內分局移送臺灣高雄地方法院檢察署檢察官偵查起訴。
    理    由
一、訊據上訴人即被告甲○○對於在右揭時地改造直徑十ＭＭ玩具子彈三顆及受寄藏
    放制式口徑九ＭＭ子彈四顆之事實供承不諱，惟矢口否認有改造玩具手槍及直徑
    六ＭＭ玩具子彈之犯行，辯稱：該扣案之槍、彈均係由綽號「阿噹」之友人所寄
    藏，至於其在警訊及偵查中之所以會承認改造玩具手槍及直徑六ＭＭ玩具子彈，
    乃因當時怕牽連到同時為警查獲之其他朋友所致云云。惟查：
（一）右揭事實業據被告於警訊中供承：「查扣四五手槍一把、子彈改造六顆、九Ｍ
      Ｍ子彈四顆、底火一包、砂布四張、....、銼刀二支、.... 等物是我所有」
      、「（問：四五手槍如何來的？）我.... 購買一把玩具手槍後.... 改造」、
      「（問：如何改造？）槍管是請朋友幫忙製造，另其槍身及子彈是我自己....
      改造」、「（問：是以何工具改造手槍、子彈？）以老虎鉗、銼刀、砂布等工
      具製造槍彈，其原料有鉛、底火火藥等物」等語（見警卷第四、五頁），被告
      復於八十八年十月二日偵查中供承：「（問：被查獲之物品何人的？全部都是
      我的，只有吸食器不是我的」、「（問：手槍何來？）六合夜市買的，我自己
      改造、換槍管」、「（問：子彈何來？）自己製造的」等語（見八十八年度偵
      字第二四三八八偵查卷第二十七頁）。且被告亦自承警方所搜索之高雄市○○
      路二十二號七樓地址為其自己一人所居住等語（見警卷第五頁背面），是以被
      告既然對製造槍彈之過程、所用工具等情均能詳細描述，且扣案槍彈均係於被
      告獨自之租住處所查獲，顯見被告於警訊及偵查中所為之前開供述非虛。
（二）本案復有扣案如附表編號一至六所示之物可資佐證，有八十八年槍保字第二九
      九號及八十八年院總管字第二六二六號之扣押物品清單二紙附原審卷可稽（第
      十四、十五頁）。且前開扣案之槍枝（附表編號三）一支及子彈十顆（附表編
      號四至六）經送鑑定結果，該手槍（槍支管制編號：0000000000）
      係仿ＣＯＬＴ廠半自動玩具手槍，換裝土造金屬槍管改造而成，機械性能良好
      ，可擊發適用子彈，具殺傷力；扣案子彈十顆：(1)四顆係制式口徑九ＭＭ子彈
      ，均具殺傷力，(2)三顆係由玩具子彈改造而成（具直徑約十ＭＭ之金屬彈頭）
      採樣一顆試射，可擊發具殺傷力，(3)三顆係由玩具子彈改造而成（具直徑約六
      ＭＭ之金屬彈頭），採樣一顆試射，可擊發具殺傷力，有內政部警政署刑事警
      察局八十八年十月十七日刑鑑字第一Ｏ五七一五號鑑驗通知書一紙（偵查卷第
      四十一頁）在卷可稽。
（三）又，被告於右揭時地被查獲時，確有其餘六人（均業經不起訴處分，參照卷附
      八十八年度偵字第二四三八八號處分書）同時同地一起被查獲之事實，惟衡諸
      常情，不論被告是供稱扣案槍彈為其所改造等語，或供稱均係「阿噹」所寄放
      等語，都不致於連累其遭同址查獲之友人，是以被告辯稱其在警訊及偵查中之
      所以會承認改造槍、彈，乃因怕牽連其朋友云云，顯與常理不符。且被告業已
      自承：其原來係從事電工方面之職業，對機械器具之操作非常熟悉（八十九年
      四月二十五日審判筆錄參照，見原審卷第七十四頁）等情，故於被告租住處雖
      未扣得改造槍管之機械器具，惟以被告在電工方面之專長，其本即可於他處將
      系爭槍枝改造、換裝完成，自不得以本案未經扣得機械工具而認被告未有改造
      槍枝之犯行。況被告於警訊中係供稱：「槍管是請朋友幫忙製造，另其槍身及
      子彈是我自己.... 改造」等語（前開警訊筆錄參照），益足徵被告確有能力
      完成扣案槍枝之改造。
綜前所述，被告之前開警訊、偵查之自白與事實相符，其事後所辯顯係卸責之詞，不
足採信，被告之犯行堪以認定。
二、核被告甲○○將玩具手槍換裝土造金屬槍管改造為可發射子彈具有殺傷力之槍枝
    ，所為係犯槍砲彈藥刀械管制條例第十一條第一項之未經許可製造可發射子彈具
    有殺傷力之改造槍枝罪；其將玩具子彈六顆改造為具殺傷力而可擊發之子彈，係
    犯同條例第十二條第一項之未經許可製造子彈罪；至其受寄藏放由綽號「阿噹」
    之男子所交付之制式口徑九ＭＭ子彈，係犯同條例第十二條第四項之未經許可寄
    藏子彈罪。公訴人認被告係「持有」制式口徑九ＭＭ子彈，惟被告於警訊及原審
    審理中迭次供稱：制式子彈係「阿噹」所寄放等語（見警卷第六頁背面、原審卷
    第五十五頁），是應認被告係受人委託代為保管藏放，屬「寄藏」之犯行，然查
    ，起訴書就被告此部分犯行並未引用任何法條，且寄藏為持有之高度行為，並均
    屬同條例第十二條第四項所規定，故本院就此部分自得審理，但無變更起訴法條
    之問題。被告製造後持有槍、彈之低度行為，為製造之高度行為所吸收，均不另
    成罪。被告以單一包括之製造行為，同時改造手槍及子彈，為想像競合犯，應從
    一重之製造槍枝罪論處。所犯前開製造槍枝及寄藏子彈二罪間，犯意各別，行為
    互異，應予分論併罰。
三、原審以被告罪證明確，適用槍砲彈藥刀械管制條例第十一條第一項、第十二條第
    四項，刑法第十一條前段、第五十五條、第四十二條第二項、第五十一條第五款
    、第七款，第三十八條第一項第一款、第二款，罰金罰鍰提高標準條例第二條，
    現行法規所定貨幣單位折算新台幣條例第二條之規定（贅引第五十條；又原判決
    主文關於諭知甲○○未經許可，製造其他可發射子彈具有殺傷力之玩具金屬手槍
    部分，宜諭知甲○○未經許可，製造可發射子彈具有殺傷力之改造槍枝），審酌
    被告雖未有犯罪前科，惟犯罪後尚未完全坦承犯行之態度，及被告改造上開玩具
    手槍及子彈之數量、其所影響社會治安程度，及其犯罪動機並非出於供自己或他
    人犯罪所用、手段等一切情狀，就被告所犯未經許可，製造可發射子彈具有殺傷
    力之改造槍枝部分，量處有期徒刑五年二月，併科罰金新台幣六萬元，就未經許
    可，寄藏子彈部分，量處有期徒刑二月，併科罰金新台幣三萬元，並定其應執行
    刑為有期徒刑五年三月，併科罰金新台幣九萬元，並均諭知罰金易服勞役之折算
    標準；及以槍砲彈藥刀械管制條例第十九條第一項規定：犯第十一條、第十二條
    第一項至第三項之罪，經判處有期徒刑者，應於刑之執行完畢或赦免後，令入勞
    動場所強制工作，其期間為三年之規定，不問行為人有無預防矯治其社會危險性
    之必要，一律宣付強制工作三年，限制其中不具社會危險性之受處分人之身體、
自由部分，其所採措施與所欲達成預防矯治之目的及所需程度，不合憲法第二十
    三條所定之比例原則，亦即犯該條例第十九條第一項所列舉之罪，應依個案情節
    ，視其是否符合比例原則，而決定是否應適用該條例宣告保安處分，此業經司法
    院大法官會議作成釋字第四七一號解釋可資參照。被告所為本案犯行，係無故製
    造可發射子彈，具有殺傷力之仿造手槍一枝及子彈六顆，及受朋友之託而受寄藏
    放制式子彈四顆，惟被告於持有及寄藏前開物品時，並無證據足資証明被告曾持
    以犯罪或供其他不法用途，尚未積極侵害他人法益或破壞社會秩序，所具社會危
    險性不高，且被告除本案犯行外並無前科，有被告前科表在卷足憑，是難認被告
    有犯罪之習慣或因懶惰成習而犯罪，尚無以保安處分予以預防矯治之必要，故本
    院認被告尚無須宣付強制工作之保安處分，以符合比例原則。又以扣案如附表編
    號三所示改造玩具手槍枝一支，如附表編號四、五所示之子彈各二顆，及如附表
    編號六所示之子彈四顆，均屬違禁物，至扣案如附表編號一、二所示之物，為被
    告所有供犯罪所用之物，爰分別依刑法第三十八條第一項第一款及同條第一項第
    二款，均併予宣告沒收。另扣案之直徑六ＭＭ及十ＭＭ金屬彈頭子彈（附表編號
    四、五）各一顆，業經鑑定試射用去，自屬無從為沒收之諭知。另扣案如附表編
    號七、八所示之彈殼三顆及底火一包，經送鑑後認分別係玩具金屬彈殼及玩具槍
    用之底火片，有內政部警政署刑事警察局八十八年十月十七日刑鑑字第一Ｏ五七
    一五號鑑驗通知書一紙在卷可稽，是以均不具殺傷力而非違禁物，亦查無其他證
    據足證為被告所有供犯罪所用之物，故不予宣告沒收。認事用法核無違誤，量刑
    亦稱允當，被告上訴意旨仍執陳詞否認犯罪，為無理由，應予駁回。據上論結，
    應依刑事訴訟法第三百六十八條，判決如主文。
本案經檢察官郭振昌到庭執行職務。
中    華    民    國     八十九     年       七       月     十二   日
                              臺灣高等法院高雄分院刑事第二庭
                                  審判長法官  曾永宗
                                        法官  曾玉英
                                        法官  邱永貴
右正本證明與原本無異。
如不服本判決，應於判決送達後十日內向本院提出上訴狀，其未述理由者並應於提
出上訴狀後十日內向本院補提理由書（應附繕本)。
                               書記官  周能智
中    華    民    國     八十九     年       七       月     十四   日
附錄法條：
槍砲彈藥刀械管制條例第十一條第一項
未經許可，製造、販賣或運輸第四條第一款所稱其他可發射金屬或子彈具有殺傷力之
各式槍砲者，處五年以上有期徒刑，併科新臺幣一千萬元以下罰金。
槍砲彈藥刀械管制條例第十二條第四項
未經許可，持有、寄藏或意圖販賣而陳列子彈者，處五年以下有期徒刑，併科新臺幣
三百萬元以下罰金。
附表：
┌──┬────────────────────┬──┬────────┐
│編號│            扣案物品                    │數量│扣押物品清單編號│
├──┼────────────────────┼──┼────────┤
│一  │銼刀                                    │二支│八十八年院總管字│
│    │                                        │    │第二六二六號    │
├──┼────────────────────┼──┼────────┤
│二  │砂布                                    │四張│同右            │
├──┼────────────────────┼──┼────────┤
│三  │仿ＣＯＬＴ廠半自動手槍改造槍枝          │一支│八十八年槍保字第│
│    │（槍支管制編號：0000000000）  │    │二九九號        │
├──┼────────────────────┼──┼────────┤
│四  │直徑六ＭＭ金屬彈頭子彈                  │二顆│同右（扣案三顆，│
│    │                                        │    │惟業經送鑑試射一│
│    │                                        │    │顆）            │
├──┼────────────────────┼──┼────────┤
│五  │直徑十ＭＭ金屬彈頭子彈                  │二顆│同右（扣案三顆，│
│    │                                        │    │惟業經送鑑試射一│
│    │                                        │    │顆）            │
├──┼────────────────────┼──┼────────┤
│六  │制式口徑九ＭＭ子彈                      │四顆│同右            │
├──┼────────────────────┼──┼────────┤
│七  │彈殼                                    │三顆│同右            │
├──┼────────────────────┼──┼────────┤
│八  │底火                                    │一包│同右            │
└──┴────────────────────┴──┴────────┘
                                                                        Ｄ


司法院資訊處製作；財團法人民間司法改革基金會備份。
